【裁判字號】    90,訴緝,67
【裁判日期】    900824
【裁判案由】    偽造有價證券等
【裁判全文】
臺灣板橋地方法院刑事判決                            九十年度訴緝字第六七號
    公  訴  人  臺灣板橋地方法院檢察署檢察官
    被      告  乙○○
    指定辯護人  甲○公設辯護人
右列被告因偽造有價證券等案件，經檢察官提起公訴（八十九年度偵字第一六七二號
），甲○判決如左：
    主  文
乙○○共同意圖供行使之用，而偽造有價證券，累犯，處有期徒刑參年伍月，偽造之
票號為ＴＨ００九三一一號之本票壹張、借用汽車切結書上承借人欄及保證人欄偽造
「林明順」之署押貳枚（含簽名及指印各壹枚）及「俞嘉宜」之署押（簽名）壹枚、
「林明順」汽車駕駛執照及「俞嘉宜」國民身分證上之林文義與乙○○之照片各壹張
均沒收。
    事  實
一、乙○○於民國八十四年間，因違反麻醉藥品管理條例案件，經臺灣士林地方法院
    判處有期徒刑八月，於八十六年五月七日確定，於八十六年七月五日縮刑期滿執
    行完畢；復於八十五年間因違反藥事法案件，經同一法院判處有期徒刑七月，八
    十六年八月二十九日確定，於八十八年十月二十二日縮刑期滿執行完畢，仍不知
    檢束慎行。其於八十八年十一月間，在臺北縣淡水鎮○○路附近之垃圾筒旁拾獲
    林明順所遺失之汽車駕駛執照一張及俞嘉宜所有因遭人竊取而離其持有之國民身
    分證一張（係俞嘉宜於八十八年四月間，在臺北縣新莊市某地所失竊），竟意圖
    為自己不法之所有，將之侵占入己。並與真實姓名年籍不詳綽號「阿利」之成年
    男子（即林文義，真實姓名年籍在卷，未經起訴）共同基於行使變造特種文書、
    行使偽造私文書、意圖供行使之用及意圖為自己不法之所有之犯意聯絡，由乙○
    ○將上開林明順所遺失之汽車駕駛執照一張交付林文義，而與林文義分別於不詳
    之時、地，各將渠等所持有之上開俞嘉宜之國民身分證一張及林明順之汽車駕駛
    執照一張，分別以換貼乙○○、林文義自己照片之方式，加以變造，足以生損害
    於戶政機關核發國民身分證之正確性、監理機關對於汽車駕駛執照管理之正確性
    及俞嘉宜、林明順。復共同持上開變造之證件於八十八年十二月二十一日十四時
    二十五分許，在臺北縣蘆洲市○○路一三五號由丙○○、丁○○所經營之永豐小
    客車租賃有限公司（簡稱永豐公司），由林文義冒用「林明順」之名義為承租人
    ，向丁○○承租車牌號碼為Ｚ三－五七七三號之自用小客車一輛，並由乙○○冒
    用「俞嘉宜」之名義為保證人，而由林文義、乙○○分別在借用汽車切結書上承
    借人（起訴書誤載為承租人）欄及保證人欄各偽造「林明順」之署押二枚（含簽
    名及指印各一枚）、「俞嘉宜」之署押（簽名）一枚，以示其為「林明順」、「
    俞嘉宜」之署押，而共同偽造私文書即借用汽車切結書（含任保證人之文書）一
    張，並共同將之連同上開變造之證件交付丁○○（其中上開變造之證件由丁○○
    影印留存），而一併加以行使，均足以生損害於監理機關對於汽車駕駛執照管理
    之正確性、戶政機關核發國民身分證之正確性及林明順、俞嘉宜。並由林文義冒
    用「林明順」之名義為發票人，在票號為ＴＨ００九三一一號之空白本票上，填
    載發票日為八十八年十二月二十一日，金額為新臺幣（下同）陸拾萬元整（以機
    器為之）及「林明順」之地址為「臺北縣石門鄉老梅村七鄰七號」，並偽造發票
    人「林明順」之署押（含簽名及指印各一枚）二枚，而偽造上開本票一張，並持
    之交付丁○○作為擔保，使丁○○因此陷於錯誤，而交付上開自用小客車一輛予
    林文義與乙○○，得手後，由林文義使用一週後，即轉交乙○○使用。嗣於八十
    九年一月十日二十三時四十五分許，乙○○駕駛上開汽車行經臺北縣三重市○○
    街與後埔街口時，為警執行路口臨檢而當場查獲。
二、案經被害人丁○○訴由臺北縣警察局三重分局報告臺灣板橋地方法院檢察署檢察
    官偵查起訴。
    理  由
一、右揭事實，業據被告乙○○迭於警訊時、偵查中及甲○審理時供承不諱，核與被
    害人林明順、俞嘉宜、丙○○及告訴人丁○○分別於偵查中及甲○審理時所指述
    之情節均相符，並有變造之「林明順」之汽車駕駛執照一張及「俞嘉宜」之國民
    身分證一張、偽造之借用汽車切結書及本票各一張附卷可稽。又上開偽造之借用
    汽車切結書及本票各一張經甲○依職權送請內政部警政署刑事警察局核對其檔存
    之指紋資料，經該局以電腦及特徵比對指紋結果，認上開偽造之借用汽車切結書
    及本票各一張，其上署名「林明順」之指紋，均為同一手指所捺，與該局檔存林
    文義指紋卡之左拇指指紋相符之事實，亦有該局九十年六月二十七日（九０）刑
    紋字第七二０九０號函及所附之送鑑資料在卷可憑。事證明確，被告之犯行應堪
    認定。
二、核被告乙○○所為，係犯刑法第三百三十七條之侵占遺失物罪、第二百十六條、
    第二百十二條之行使變造特種文書罪、第二百十六條、第二百十條之行使偽造私
    文書罪、第二百零一條第一項之偽造有價證券罪及第三百三十九條第一項之詐欺
    取財罪。被告各以一侵占林明順所遺失之汽車駕駛執照一張及俞嘉宜所有因遭人
    竊取而離其持有之國民身分證一張之行為及行使變造上開證件之行為，均同時觸
    犯侵占遺失物罪及侵占離本人所持有之物罪、行使變造特種文書（上開證件），
    均為想像競合犯，均應各從一重之侵占遺失物罪、行使變造特種文書罪處斷。被
    告與林文義就上開行使變造特種文書罪、行使偽造私文書罪、偽造有價證券罪及
    詐欺取財罪，彼此之間，互有犯意聯絡及行為分擔，為共同正犯。其所犯上開侵
    占遺失物罪、行使變造特種文書罪、行使偽造私文書罪、偽造有價證券罪及詐欺
    取財罪間，有方法結果之牽連關係，應依刑法第五十五條之規定從一重之偽造有
    價證券罪處斷。被告變造特種文書（即變造林明順之汽車駕駛執照一張及俞嘉宜
    之國民身分證一張及偽造私文書（即借用汽車切結書）之低度行為，均為行使之
    高度行為所吸收；偽造署押為偽造私文書之部分行為；偽造「林明順」之署押（
    含簽名及指印各一枚）二枚於上開本票上，均為偽造有價證券行為之一部（最高
    法院四十四年台上字第八六四號判例著有明文），均不另論罪。其行使偽造有價
    證券之低度行為，應為偽造有價證券之高度行為所吸收，亦不另論罪。又被告曾
    受如事實欄所述有期徒刑之執行完畢，此有臺灣高等法院檢察署刑案紀錄簡覆表
    一紙在卷可稽，其於五年以內再犯本件有期徒刑以上之罪，為累犯，應依刑法第
    四十七條之規定加重其刑。爰審酌被告有上開構成累犯之前科，其生活狀況、智
    識程度，被告侵占林明順所遺失之汽車駕駛執照一張及俞嘉宜所有因遭人竊取而
    離其持有之國民身分證一張後，即與林文義共同以上開行使變造特種文書、行使
    偽造私文書及偽造有價證券之方式，向永豐公司詐租自用小客車一輛，其犯罪之
    動機、目的、手段、次數僅一次、犯罪所生之危害及犯罪後坦承犯行，經二次通
    緝始到案之態度等一切情狀，量處如主文所示之刑，以示懲儆。
三、扣案之偽造之票號為ＴＨ００九三一一號之本票一張，不問屬於犯人與否，應依
    刑法第二百零五條之規定宣告沒收。被告於借用汽車切結書上承借人欄及保證人
    欄偽造「林明順」之署押二枚（含簽名及指印各一枚）及「俞嘉宜」之署押（簽
    名）一枚，不問屬於犯人與否，均應依刑法第二百十九條宣告沒收。又上開變造
    之「林明順」汽車駕駛執照一張及「俞嘉宜」國民身分證一張，其上之林文義與
    被告之照片各一張，分別係林文義與被告所有供渠等共同犯本案之罪所用之物，
    業據被告供明在卷，雖未扣案，但亦查無證據證明其業已滅失，應依刑法第三十
    八條第一項第二款之規定宣告沒收。
四、移送併辦（臺灣士林地方法院檢察署九十年度偵字第三七三五號）意旨略以：被
    告乙○○於九十年三月中旬某日，在臺北縣八里鄉○○路與西濱道路交叉口附近
    ，拾獲鄭棟才之駕照一張，予以侵占入己，復於當日晚上，在上開臺北縣淡水鎮
    住處，將駕照上之鄭棟才照片撕下換貼自己之照片，予以變造，復於九十年三月
    三十日十八時許，警察盤查時，出示上開變造之駕照，予以行使，因認被告乙○
    ○亦涉有侵占遺失物及行使變造特種文書之罪嫌，且與本件上開論罪科刑部分之
    犯行有連續犯之裁判上一罪關係，而移送併辦云云；移送併辦（臺灣士林地方法
    院檢察署九十年度偵緝字第二三七號）意旨略以：被告乙○○於八十九年六月一
    日十七時許，在臺北縣淡水鎮○○路五一巷附近之垃圾堆內，拾獲蔡川林及林珠
    騰之駕照各一張，予以侵占入己，嗣於同日晚上某時，在臺北市北投區○○○路
    四七七號周玲利住處，將上開林珠騰之駕照交付周玲利使用。復於同日晚上某時
    ，在臺北縣淡水鎮○○路五一巷十四號之二住處，將上開駕照上蔡川林照片撕下
    換貼自己之照片，予以變造，復於八十九年六月十二日十八時許，在臺北縣淡水
    鎮○○路○段八之八號欣聯汽車旅館，行使上開變造後之駕照，以蔡川林之名義
    登記住宿，因認被告乙○○亦涉有侵占遺失物及行使變造特種文書之罪嫌，且與
    本件上開論罪科刑部分之犯行有連續犯之裁判上一罪關係，而移送併辦云云。惟
    查，訊據被告乙○○對於上開移送併辦之事實固不否認，但上開移送併辦之事實
    與本件上開論罪科刑部分之犯行，其犯意均決定於每一次是否拾獲他人證件之不
    確定事實，事實上被告難以在首次犯行時即有往後亦將拾獲他人證件之認識，自
    無概括犯意可言，顯見上開移送併辦之事實均係另行起意，與本件上開論罪科刑
    部分之犯行，應係二罪，並無連續犯之裁判上一罪關係，甲○即無從併予審理，
    均應退回由檢察官依法辦理，併予明。
據上論斷，應依刑事訴訟法第二百九十九條第一項前段，刑法第三百三十七條、第二
百十六條、第二百十二條、第二百十條、第二百零一條第一項、第三百三十九條第一
項、第五十五條、第四十七條、第二百零五條、第二百十九條、第三十八條第一項第
二款，罰金罰鍰提高標準條例第一條前段，判決如主文。
本案經檢察官呂永魁到庭執行職務
中    華    民    國      九十          年      八      月    二十四    日
                                      臺灣板橋地方法院刑事第一庭
                                          法  官  楊  千  儀
右正本證明與原本無異。
如不服本判決，應於判決送達後十日內，向甲○提出上訴狀。
                                          書記官  吳  河  東
中    華    民    國      九十          年              月              日
附錄本案論罪科刑法條全文
刑法第三百三十七條
意圖為自己或第三人不法之所有，而侵占遺失物、漂流物或其他離本人所持有之物者
，處五百元以下罰金。
刑法第二百十六條
行使第二百十條至第二百十五條之文書者，依偽造、變造文書或登載不實事項或使登
載不實事項之規定處斷。
刑法第二百十二條
偽造、變造護照、旅券、免許證、特許證及關於品行、能力服務或其他相類之證書、
介紹書，足以生損害於公眾或他人者，處一年以下有期徒刑、拘役或三百元以下罰金
。
刑法第二百十條
偽造、變造私文書，足以生損害於公眾或他人者，處五年以下有期徒刑。
刑法第二百零一條
意圖供行使之用，而偽造、變造公債票，公司股票或其他有價證券者，處三年以上十
年以下有期徒刑，得併三千元以下罰金。
行使偽造、變造之公債票、公司股票或其他有價證券或意圖供行使之用收集或交付於
人者，處一年以上七年以下有期徒刑，得併科三千元以下罰金。
刑法第三百三十九條
意圖為自己或第三人不法之所有，以詐術使人將本人或第三人之物交付者，處五年以
下有期徒刑、拘役或科或併科一千元以下罰金。
以前項方法得財產上不法之利益或使第三人得之者亦同。
前二項之未遂犯罰之。
（罰金已依罰金罰鍰提高標準條例提高為十倍）


司法院資訊處製作；財團法人民間司法改革基金會備份。
